【裁判字號】    97,交聲更,26
【裁判日期】    970626
【裁判案由】    交管條例聲異
【裁判全文】
臺灣板橋地方法院交通事件裁定        97年度交聲更字第26號
原處分機關  交通部公路總局臺北區監理所
異  議  人
即受處分人  山隆通運股份有限公司
代  表  人  甲○○
上列異議人因違反道路交通管理處罰條例案件，對於交通部公路
總局臺北區監理所於中華民國96年9 月29日所為之處分（原處分
案號：北監營裁字第裁40-E00000000號）聲明異議，經本院於97
年2 月15日以96年度交聲字第1606號裁定後，異議人不服，提起
抗告，經臺灣高等法院於97年4 月15日以97年度交抗字第422 號
裁定撤銷發回，本院更為裁定如下：
    主  文
異議駁回。
    理  由
一、原處分意旨略以：受處分人即異議人山隆通運股份有限公司
    所有之車牌號碼KB-130號營業貨櫃曳引車，於民國96年7 月
    12日上午8 時49分許，行經新竹縣新埔鎮○○路○○段北新
    加油站前時，因貨物裝載不依規定裝置聯鎖設備（前後2側
    共4 隻均無法拴住，形同虛設，責令驗車），遭新竹縣警察
    局新埔分局警員以「裝載貨櫃行駛，未依規定裝置聯鎖設備
    」之違規，依違反道路交通管理處罰條例第29條第1 項第6
    款之規定，攔截製單舉發。經異議人於舉發違規通知單上所
    載應到案日期前向原處分機關提出申訴，原處分機關再函請
    舉發機關即新竹縣警察局新埔分局調查結果，認異議人應係
    違反道路交通管理處罰條例第29條第1 項第4 款「貨車或聯
    結汽車之裝載，不依規定」之規定，從而原處分機關遂依原
    舉發機關調查之結果，依違反道路交通管理處罰條例第29條
    第1 項第4 款規定，裁處異議人罰鍰新台幣（下同）3000元
    ，並記汽車違規紀錄1 次。
二、聲明異議意旨略以：異議人之前揭車輛均定期依法驗車，車
    輛裝置符合法規設置，該車輛確有依法設置聯鎖裝置，亦確
    實將插梢插入定位，依法裝載，且其車僅係所設連鎖裝置末
    端之鍊條，未直接焊接於半拖車上而已，但既有以插鞘聯結
    貨櫃與半拖車，自與法律所罰「未設置」之情形不同，似此
    作法，國內運輸業者比比皆是。故原處分機關依道路交通管
    理處罰條例第29條第1 項第4 款裁罰，與事實不符，爰聲明
    異議，請求撤銷上開處分等語。
三、按汽車裝載時，有貨車或聯結汽車之裝載，不依規定者，處
    汽車所有人3000元以上9000元以下罰鍰，並責令改正或禁止
    通行；汽車裝載，違反前項第1 款至第4 款規定者，並記汽
    車違規紀錄1 次，道路交通管理處罰條例第29條第1 項第4
    款、第2 項分別定有明文。次按，道路交通安全規則第79條
    第5 款及第81條第5 款分別規定有關貨櫃車聯結裝置方式為
    「以大貨車裝載貨櫃者，除應有聯鎖裝置外，不得超出車身
    以外」、「聯結貨車裝載之貨物及貨櫃不得伸出車尾以外，
    裝載貨櫃時，並應與拖車固定聯結」，而依交通部路政司66
    年10月11日路臺字第1258號函釋（見卷內查詢資料），上開
    規定限於裝載全長在20呎以上之貨櫃（包括20呎、35呎、40
    呎貨櫃）始有適用。又就車體設備裝置方式，可分為「固定
    設置方式」及「臨時設置方式」，前者係指以鐵材直接焊接
    （或螺絲）於車身上端之謂，後者係指以前者以外之方式設
    置者皆屬之（交通部政司76年8 月26日路臺監字第07077 號
    函參照）。依此道路交通安全規則第81條第5 款所稱之「固
    定聯結」，係指須將貨櫃（箱）確實固定於車體（樑架）上
    之謂（交通部74年12月7 日交路字第26399 號函參照），即
    聯鎖裝置必須一端以直接焊接（或螺絲）於半拖車車體上之
    固定設置方式，而另一端再用以連結貨櫃角鎖及半拖車車體
    ，始能謂為「固定聯結」，否則僅屬「臨時聯結」而與上開
    規定有違。從而貨櫃聯結車故意不將貨櫃角鎖與拖車固定聯
    結，自得依道路交通管理處罰條例第29條第1 項第4 款規定
    舉發處罰（交通部路政司65年1 月29日路臺字第44500 號函
    參照）。
四、經查，本件異議人所有之車號KB-130號營業用貨櫃曳引車，
    於96年7 月12日，由司機廖添裕駕駛行經新竹縣新埔鎮○○
    路○○段北新加油站前，有「貨物裝載不依規定裝置聯鎖設
    備（前後2 側共4 隻均無法拴住，形同虛設，責令驗車）」
    之違規行為等事實，此有新竹縣警察局舉發違反道路交通管
    理事件通知單影本、新竹縣政府警察局新埔分局96年9 月5
    日埔警交字第0967002860號函影本、原處分機關違反道路交
    通管理事件裁決書影本各1 份及舉發照片8 張附卷可稽（見
    本院96年度交聲字第1606號卷第7 及12至9 頁）。再稽之本
    件舉發照片，顯示異議人之車輛遭舉發時，其曳引車上之鐵
    鍊係自然垂掛於車外，並未直接焊接（或螺絲）於車體上，
    致該鐵鍊於車行時迎風搖擺不定，顯見異議人所有之聯結汽
    車（即曳引車）之裝載，僅為「臨時設置方式」，而與上開
    規定之「固定」設置方式不符，堪認異議人所有之前開曳引
    車之安全聯鎖裝置並未「固定」聯結於半拖車體上無訛。是
    異議理由稱已將貨櫃聯鎖設備拴妥，自與法律所罰未設置之
    情形不同一情，顯與事證不符，難以採信。
五、綜上所述，本件異議人所有之前開曳引車確有「貨物裝載不
    依規定裝置聯鎖設備（前後2 側共4 隻均無法拴住，形同虛
    設，責令驗車）」之違規事證明確。從而，原處分機關依據
    裁處時之道路交通管理處罰條例第29條第1 項第4 款、第2
    項之規定，裁處罰鍰3000元，並記汽車違規紀錄1 次，其認
    事用法並無違誤，裁罰亦無不當，本件異議為無理由，應予
    駁回。
據上論斷，應依道路交通管理處罰條例第87條第2 項，道路交通
案件處理辦法第19條，裁定如主文。
中    華    民    國    97    年    6     月    26    日
                  交通法庭    法  官  陳  財  旺
以上正本證明與原本無異。
如不服本裁定，應於送達後5日內敘明抗告理由，向本院提出抗
告狀。
                              書記官  周  百  川
中    華    民    國    97    年    6     月    26    日


司法院資訊處製作；財團法人民間司法改革基金會備份。
